【裁判字號】    97,訴,3078
【裁判日期】    970904
【裁判案由】    毒品危害防制條例
【裁判全文】
臺灣臺中地方法院刑事判決              97年度訴字第3078號
公  訴  人  臺灣臺中地方法院檢察署檢察官
被      告  甲○○
                    （另案
上列被告因違反毒品危害防制條例案件，經檢察官提起公訴（97
年度毒偵字第2940、2955號），被告於準備程序中就被訴事實為
有罪之陳述，經告以簡式審判之旨，並聽取意見後，本院合議庭
裁定由受命法官獨任進行簡式審判程序，判決如下：
    主    文
甲○○施用第一級毒品，累犯，處有期徒刑捌月；又施用第二級
毒品，累犯，處有期徒刑陸月；又施用第二級毒品，累犯，處有
期徒刑陸月；又施用第一級毒品，累犯，處有期徒刑捌月，扣案
之第一級毒品海洛因共伍小包（合計淨重零點伍肆公克，包裝總
重壹點捌公克）沒收銷燬之，已使用之注射針筒支、未使用
之注射針筒柒支，均沒收。應執行有期徒刑壹年拾月，扣案之第
一級毒品海洛因共伍小包（合計淨重零點伍肆公克，包裝總重壹
點捌公克）沒收銷燬之，已使用之注射針筒支、未使用之注
射針筒柒支，均沒收。
    犯罪事實
一、甲○○前於民國88年間因施用毒品案件，經本院以88年度毒
    聲字第933號裁定送入勒戒處所觀察、勒戒後，臺灣臺中看
    守所附設勒戒處所評定有繼續施用之傾向，經臺灣臺中地方
    法院檢察署檢察官以88年度聲戒字第272號聲請強制戒治，
    由本院以88年度毒聲字第1440號裁定送強制戒治，於89年8
    月28日執行完畢釋放，並由臺灣臺中地方法院檢察署檢察官
    於89年9月19日以89年度戒毒偵字第492號為不起訴處分；再
    於90年間因施用毒品案件，經本院以90年度毒聲字第5138號
    裁定送強制戒治，於91年10月17日執行完畢釋放；且該施用
    毒品案件經檢察官提起公訴，由本院以90年度訴字第2898號
    刑事判決判處應執行有期徒刑1年，於91年2月18日確定，嗣
    於92年8月28日假釋付保護管束，至92年9月28日假釋期滿未
    經撤銷假釋，其未執行之刑，以已執行論而執行完畢。又於
    94 年間因竊盜案件，經本院以94年度沙簡字第127號刑事簡
    易判決判處有期徒刑3月，於94年3月21日確定，復於94年間
    因恐嚇案件，經本院以95年度易字第1061號刑事判決判處有
    期徒刑6月，於95年11月27日確定，上開2罪定應執行刑為有
    期徒刑8月確定；再於94年間因竊盜案件，經本院以94年度
    沙簡字第357號刑事簡易判決判處有期徒刑6月確定，且於94
    年間因違反毒品危害防制條例案件，經本院以94年度訴字第
    536號刑事判決判處有期徒刑1年6月，經提起上訴後，由臺
    灣高等法院臺中分院於94年8月9日以94年度上訴字第1414號
    刑事判決上訴駁回確定，另於94年間因違反毒品危害防制條
    例案件，經本院以94年度易字第1461號刑事判決判處有期徒
    刑4月，於94年9月26日確定，上開3罪經定應執行刑為有期
    徒刑2年2月，且與前開有期徒刑8月接續執行，入監服刑後
    ，嗣依中華民國96年罪犯減刑條例減刑，於96年7月16日執
    行完畢。
二、惟甲○○猶不知戒改，竟基於施用第一級毒品海洛因之犯意
    ，於97年4月10日上午9時許，在臺中市○區○○路路旁，以
    將第一級毒品海洛因摻水稀釋後置入注射針筒再注射手掌背
    面血管之方式，施用第一級毒品海洛因1次；又另行基於施
    用第二級毒品甲基安非他命之犯意，於同日上午10多許，在
    上址，以將第二級毒品甲基安非他命置入玻璃球內，以火燒
    烤，使其產生霧化氣體，再以嘴施用其煙霧之方式，施用第
    二級毒品甲基安非他命1次；嗣於97年4月13日中午12時30分
    許，在臺中縣龍井鄉○○路○段156巷1號，因另犯竊盜案件
    遭警查獲時，經警目視甲○○之手掌背面有疑似注射針孔痕
    跡，徵得甲○○同意採集其尿液送檢，結果呈可待因、嗎啡
    、甲基安非他命陽性反應而查獲。甲○○復另行基於施用第
    二級毒品甲基安非他命之犯意，於97年5月27日下午3、4時
    許，在臺中縣沙鹿鎮○○街50巷13號2樓其當時居處，以將
    第二級毒品甲基安非他命置入玻璃球內，以火燒烤，使其產
    生霧化氣體，再以嘴施用其煙霧之方式，施用第二級毒品甲
    基安非他命1次；再另行基於施用第一級毒品海洛因之犯意
    ，於97年5月28日上午8時許，在其上址居處，以將第一級毒
    品海洛因摻水稀釋後置入注射針筒再注射手臂血管之方式，
    施用第一級毒品海洛因1次；嗣於97年5月28日中午12時許，
    經警在臺中縣沙鹿鎮鎮○路○段、四平街口查獲，扣得甲○
    ○所有供施用第一級毒品之第一級毒品海洛因1小包，並徵
    得甲○○之同意至上址居處搜索，扣得甲○○所有供施用第
    一級毒品之第一級毒品海洛因4小包、已使用之注射針筒3支
    、未使用之注射針筒7支，且取得甲○○同意採集其尿液送
    檢，結果呈可待因、嗎啡、甲基安非他命陽性反應。
三、案經臺中縣警察局烏日分局、臺中縣警察局清水分局分別報
    請臺灣臺中地方法院檢察署檢察官偵查起訴。
    理    由
一、訊據被告甲○○對其於前揭時、地分別施用第一級毒品海洛
    因、第二級毒品甲基安非他命各1次之犯罪事實坦承不諱，
    並有白粉共5小包、已使用之注射針筒3支、未使用之注射針
    筒7支扣案可證，且扣案之白粉5小包經送請法務部調查局鑑
    定結果，均含第一級毒品海洛因成分，合計淨重0.54公克，
    包裝總重1.38公克等情，有該局濫用藥物實驗室鑑定書97年
    7月21日調科壹字第09723031130號鑑定書1份存卷可稽，且
    被告於97年4月13日為警查獲時，所採尿液送中山醫學大學
    附設醫院檢驗結果，呈可待因、嗎啡、甲基安非他命陽性反
    應等情，有該院檢驗科藥物檢測中心出具之尿液檢驗報告1
    紙存卷可稽，又於97年5月28日為警查獲時，所採尿液送同
    院檢驗結果，亦呈可待因、嗎啡、甲基安非他命陽性反應1
    節，有該院檢驗科藥物檢測中心出具之尿液檢驗報告1紙在
    卷可憑，而海洛因施用入人體後水解還原成嗎啡，再循嗎啡
    之代謝方式排出體外，已據行政院衛生署藥物食品檢驗局（
    81）藥檢壹字第006431號函說明綦詳，顯見被告關於曾於上
    開時、地分別施用第一級毒品海洛因、第二級毒品甲基安非
    他命之自白，應與事實相符。
二、按毒品危害防制條例於92年7月9日修正公布，自93年1月9日
    施行，其中第20條、第23條將施用毒品之刑事處遇程序，區
    分為「初犯」及「5年內再犯」、「5年後再犯」。依其立法
    理由之說明：「初犯」，經觀察、勒戒或強制戒治後，應為
    不起訴處分或不付審理之裁定；「5年內再犯」者，因其再
    犯率甚高，原實施之觀察、勒戒及強制戒治既已無法收其實
    效，爰依法追訴或裁定交付審理。至觀察、勒戒或強制戒治
    執行完畢釋放後，「5年後再犯」者，前所實施之觀察、勒
    戒或強制戒治已足以遮斷其施用毒品之毒癮，為期自新及協
    助其斷除毒癮，仍適用「初犯」規定，始應先經觀察、勒戒
    、強制戒治之程序。從而依該次修正後之規定，僅限於「初
    犯」及「5年後再犯」2種情形，應先經觀察、勒戒或強制戒
    治之程序，此乃該條例第10條之例外規定。倘被告於5年內
    已再犯施用毒品，經依法追訴處罰，縱其第3次（或第3次以
    上）再度施用毒品之時間，在初犯經觀察、勒戒或強制戒治
    執行完畢釋放5年以後，因與單純之「5年後再犯」之情形有
    別，不合於「5年後再犯」之例外規定；且因已於「5年內再
    犯」，顯見其再犯率甚高，原實施觀察、勒戒或強制戒治，
    已無法收其實效，即應回歸原則性規定，由檢察官逕行起訴
    ，依該條例第10條處罰，最高法院95年度臺非字第134號裁
    判可資參照。查被告前於88年間因施用毒品案件，經本院以
    88年度毒聲字第933號裁定送入勒戒處所觀察、勒戒後，臺
    灣臺中看守所附設勒戒處所評定有繼續施用之傾向，經臺灣
    臺中地方法院檢察署檢察官以88年度聲戒字第272號聲請強
    制戒治，由本院以88年度毒聲字第1440號裁定送強制戒治，
    於89年8月28日執行完畢釋放，並由臺灣臺中地方法院檢察
    署檢察官於89年9月19日以89年度戒毒偵字第492號為不起訴
    處分；再於90年間因施用毒品案件，經本院以90年度毒聲字
    第5138號裁定送強制戒治，於91年10月17日執行完畢釋放；
    且該施用毒品案件經檢察官提起公訴，由本院以90年度訴字
    第2898號刑事判決判處應執行有期徒刑1年，於91年2月18日
    確定，嗣於92年8月28日假釋付保護管束，至92年9月28日假
    釋期滿未經撤銷假釋，其未執行之刑，以已執行論而執行完
    畢；又於94年間因竊盜案件，經本院以94年度沙簡字第127
    號刑事簡易判決判處有期徒刑3月，於94年3月21日確定，復
    於94年間因恐嚇案件，經本院以95年度易字第1061號刑事判
    決判處有期徒刑6月，於95年11月27日確定，上開2罪定應執
    行刑為有期徒刑8月確定；再於94年間因竊盜案件，經本院
    以94年度沙簡字第357號刑事簡易判決判處有期徒刑6月確定
    ，且於94年間因違反毒品危害防制條例案件，經本院以94年
    度訴字第536號刑事判決判處有期徒刑1年6月，經提起上訴
    後，由臺灣高等法院臺中分院於94年8月9日以94年度上訴字
    第1414號刑事判決上訴駁回確定，另於94年間因違反毒品危
    害防制條例案件，經本院以94年度易字第1461號刑事判決判
    處有期徒刑4月，於94年9月26日確定，上開3罪經定應執行
    刑為有期徒刑2年2月，且與前開有期徒刑8月接續執行，入
    監服刑後，嗣依中華民國96年罪犯減刑條例減刑，於96年7
    月16日執行完畢等情，有臺灣高等法院被告前案紀錄表及臺
    灣臺中地方法院檢察署刑案資料查註紀錄表各1份存卷可佐
    ，則其於本案犯罪事實欄所載時、地再犯2次施用第一級毒
    品罪、2次施用第二級毒品罪，雖距91年10月17日強制戒治
    執行完畢釋放後之時間，已在5年以後，惟其自91年10月17
    日起5年內已再犯施用毒品經依法訴追處罰，揆諸上開最高
    法院判決意旨，本案仍應予以依法論科，合先敘明。
三、核被告所為，係犯毒品危害防制條例第10條第1項之施用第
    一級毒品罪、同條例第10條第2項之施用第二級毒品罪、同
    條例第10條第2項之施用第二級毒品罪、同條例第10條第1
    項之施用第一級毒品罪。被告施用毒品前之持有毒品行為，
    本應以持有論，惟持有後進而施用，其持有之低度行為應被
    施用之高度行為所吸收，故不再另論其持有毒品罪。其先後
    2次施用第一級毒品犯行、2次施用第二級毒品犯行，犯意各
    別，行為分殊，應予分論併罰。又被告前曾於90年間因違反
    毒品危害防制條例案件，由本院以90年度訴字第2898號刑事
    判決判處應執行有期徒刑1年，於91年2月18日確定，嗣於92
    年8月28日假釋付保護管束，至92年9月28日假釋期滿未經撤
    銷假釋，其未執行之刑，以已執行論而執行完畢；又於94年
    間因竊盜案件，經本院以94年度沙簡字第127號刑事簡易判
    決判處有期徒刑3月，於94年3月21日確定，復於94年間因恐
    嚇案件，經本院以95年度易字第1061號刑事判決判處有期徒
    刑6月，於95年11月27日確定，上開2罪定應執行刑為有期徒
    刑8月確定；再於94年間因竊盜案件，經本院以94年度沙簡
    字第357號刑事簡易判決判處有期徒刑6月確定，且於94年間
    因違反毒品危害防制條例案件，經本院以94年度訴字第536
    號刑事判決判處有期徒刑1年6月，經提起上訴後，由臺灣高
    等法院臺中分院於94年8月9日以94年度上訴字第1414號刑事
    判決上訴駁回確定，另於94年間因違反毒品危害防制條例案
    件，經本院以94年度易字第1461號刑事判決判處有期徒刑4
    月，於94年9月26日確定，上開3罪經定應執行刑為有期徒刑
    2年2月，且與前開有期徒刑8月接續執行，入監服刑後，嗣
    依中華民國96年罪犯減刑條例減刑，於96年7月16日執行完
    畢之事實，有臺灣高等法院被告前案紀錄表及臺灣臺中地方
    法院檢察署刑案資料查註紀錄表各1份在卷可參，其受有期
    徒刑之執行完畢後，5年以內再故意犯本件有期徒刑以上之4
    罪，均為累犯，各應依刑法第47條第1項之規定，加重其刑
    。爰審酌被告施用第1、2級毒品，經觀察、勒戒及強制戒治
    後，仍不知戒惕，一再施用，無視於毒品對於自身健康之戕
    害及國家對於杜絕毒品犯罪之禁令，不知戒除惡習，惡性非
    輕，然念及坦承犯行，態度良好，其施用毒品並無危害他人
    ，及其施用之期間、次數等一切情狀，分別量處如主文所示
    之刑，並依刑法第51條第5款之規定定其應執行之刑，以資
    懲儆。另扣案之第一級毒品海洛因5小包（合計淨重0.54公
    克，包裝總重1.38公克），為毒品，應依毒品危害防制條例
    第18條第1項前段之規定，予以宣告沒收銷燬之；扣案之已
    使用之注射針筒3支，為被告所有供施用第一級毒品海洛因
    之用，而未使用之注射針筒7支，為被告所有預備供施用第
    一級毒品海洛因之用，業據被告坦承在卷，爰均依刑法第38
    條第1項第2款之規定宣告沒收之。
據上論斷，應依刑事訴訟法第273條之1第1項、第299條第1項前
段，毒品危害防制條例第10條第1項、第2項、第18條第1項前段
，刑法第11條、第47條第1項、第51條第5款、第38條第1項第2款
，判決如主文。
本案經檢察官乙○○到庭執行職務
中    華    民    國    97    年    9     月    4     日
                    刑事第九庭    法  官  周瑞芬
上正本證明與原本無異。
如不服本判決，應於送達後10日內向本院提出上訴狀（須附繕本
），上訴於臺灣高等法院臺中分院。
上訴書狀如未敘述理由，應於上訴期間屆滿後20日內補提理由書
於本院。
                                  書記官  孫立文
中    華    民    國    97    年    9     月    4     日
附錄本判決論罪科刑法條
毒品危害防制條例第10條：
  施用第1級毒品者，處6月以上5年以下有期徒刑。
  施用第2級毒品者，處3年以下有期徒刑。


司法院資訊處製作；財團法人民間司法改革基金會備份。
